臺灣臺中地方法院刑事判決
111年度金訴字第382號
公  訴  人  臺灣臺中地方檢察署檢察官
被      告  楊承諺



上列被告因詐欺等案件，經檢察官提起公訴（110年度偵字第329
50號），被告就被訴事實為有罪之陳述，經本院告知簡式審判程
序之旨，並聽取檢察官及被告之意見後，本院合議庭裁定由受命
法官獨任依簡式審判程序審理，判決如下：
    主    文
乙○○犯三人以上共同詐欺取財罪，處有期徒刑貳年肆月。未扣案
之犯罪所得新臺幣壹仟元沒收，於全部或一部不能沒收或不宜執
行沒收時，追徵其價額。
    犯罪事實
一、乙○○自民國110年5、6月間某日起，參與「李永傑」、「曹
    家齊」及真實姓名年籍不詳之成年人所屬3人以上，以實施
    詐術為手段，具有持續性、牟利性之有結構性犯罪組織（下
    稱本案詐欺集團，無證據足認有未滿18歲之人參與。乙○○涉
    犯參與犯罪組織罪嫌，業經臺灣南投地方法院110年度訴字
    第314號判決），提供其申辦之台新銀行帳號0000000000000
    0號帳戶（下稱台新銀行帳戶）作為本案詐欺集團收款之用
    ，並擔任取款車手。乙○○與本案詐欺集團成員共同意圖為自
    己不法之所有，基於3人以上詐欺取財、一般洗錢之犯意聯
    絡，由本案詐欺集團成員自110年5月31日上午11時許起，接
    續佯以「陳世昌警官」、「王文清科長」、「黃立維檢察官
    」之身分致電予丙○○，佯稱：其名下金融帳戶涉嫌跨國洗錢
    犯罪集團之案件，須將金錢轉移至公證人之帳戶云云，致丙
    ○○陷於錯誤，接續於附表所示時間，匯款如附表所示金額至
    台新銀行帳戶，再由乙○○依本案詐欺集團成員之指示，接續
    於附表所示提款時、地，以臨櫃或金融卡提款之方式，從台
    新銀行帳戶提領如附表所示款項，或於附表所示轉帳時間，
    將附表所示轉帳金額轉入其申辦之台北富邦銀行帳號000000
    00000000號帳戶（下稱富邦銀行帳戶）後，於附表所示提款
    時、地，以臨櫃或金融卡提款之方式，從富邦銀行帳戶提領
    如附表所示款項後，至位於臺中市西屯區凱旋路附近某處，
    將提領款項交付與本案詐欺集團成員，以此方式詐得財物，
    同時製造金流斷點致無從追查，而掩飾、隱匿該詐欺所得之
    去向、所在。嗣丙○○察覺有異並報警處理，經警循線查悉上
    情。
二、案經丙○○訴由彰化縣警察局和美分局報告臺灣臺中地方檢察
    署檢察官偵查起訴。
    理    由
一、本案被告乙○○被訴詐欺等一案，為死刑、無期徒刑、最輕本
    刑為3年以上有期徒刑之罪或高等法院管轄第一審案件以外
    之案件，被告於本院準備程序中就被訴事實為有罪之陳述，
    經本院告知簡式審判程序之旨，聽取檢察官及被告之意見後
    ，認無不得或不宜改依簡式審判程序進行之情形，爰依刑事
    訴訟法第273條之1第1項規定，進行簡式審判程序，是本案
    之證據調查，依刑事訴訟法第273條之2規定，不受同法第15
    9條第1項、第161條之2、第161條之3、第163條之1及第164
    條至第170條規定之限制。
二、上揭犯罪事實，業據被告於偵查及本院審理時坦承不諱，告
    訴人丙○○遭詐騙之情節，經告訴人於警詢時指述綦詳（見11
    0偵32950卷第21-29頁），亦有桃園市政府警察局龜山分局
    大埔派出所受理各類案件紀錄表、受（處）理案件證明單、
    內政部警政署反詐騙諮詢專線紀錄表、受理詐騙帳戶通報警
    示簡便格式表、金融機構聯防機制通報單、刑案紀錄表、告
    訴人提供之匯款明細、虛偽之臺灣臺北地方法院檢察署分案
    申請書及臺北地檢署執行科收據影本、台新銀行帳戶之帳戶
    個資檢視、交易明細、台北富邦商業銀行股份有限公司市政
    分行110年11月3日市政字第1101000030號函檢附富邦銀行帳
    戶基本資料及交易明細、台新國際商業銀行111年5月20日台
    新作文字第11115956號函及檢附台新銀行帳戶交易明細、取
    款憑條影本、富邦銀行帳戶交易明細及提存款交易憑條影本
    在卷可稽（110偵32950卷第31-45頁、第49-57頁、第63-86
    頁、第135-139頁，本院卷第41-46頁、第49-55頁），足認
    被告所為任意性自白與事實相符，堪以採信。是本案事證業
    已明確，被告犯行洵堪認定，應依法論科。
三、論罪科刑
　㈠被告參與3人以上所組成之本案詐欺集團，提供台新銀行帳戶
    ，作為收取本案詐欺集團成員詐騙告訴人所得款項之工具，
    並擔任車手，以臨櫃或金融卡提領之方式分筆提現，或將詐
    得贓款轉帳至富邦銀行帳戶後，再分數筆取款，並將取得贓
    款轉交上手層轉繳回本案詐欺集團，客觀上已切斷資金與詐
    欺犯罪之關聯性，致生掩飾特定犯罪所得去向、所在之結果
    ，而製造金流斷點，其主觀上亦有隱匿詐欺犯罪所得，以逃
    避國家追訴或處罰之意甚明，與洗錢防制法第14條第1項規
    定之一般洗錢罪之要件相合，是核其所為，係犯洗錢防制法
    第14條第1項之一般洗錢罪及刑法第339條之4第1項第2款之3
    人以上共同詐欺取財罪。本案詐欺集團成員固以冒用公務員
    名義之方式遂行本案詐欺犯罪，惟被告於本院審理時否認知
    悉本案詐欺集團成員實際使用之詐騙手法（見本院卷第96-9
    7頁），卷內亦無證據證明被告對此已屬明知或可得而知，
    自無從論以該加重要件，附此敘明。
　㈡被告以自己犯罪之意思，提供台新銀行帳戶帳號以收取詐得
    款項，並負責取款、轉交上手，以此方式與本案詐欺集團成
    員在合同意思範圍內，相互分擔實行犯罪行為之一部，即與
    對告訴人實施詐術之本案詐欺集團成員間，有犯意聯絡及行
    為分擔，應論以共同正犯。
　㈢被告主觀上出於共同獲取詐欺所得、掩飾詐欺贓款去向之單
    一目的，多次轉帳、提領告訴人匯入款項之行為，時間密接
    ，各行為間獨立性薄弱，且侵害同一財產法益，依一般社會
    健全觀念，難以強行分開，應視為數個舉動之接續施行，合
    為包括之一行為予以評價較為合理，屬接續犯，僅論一罪。
    又被告以一行為同時觸犯一般洗錢罪及3人以上共同詐欺取
    財罪，為想像競合犯，依刑法第55條規定，應從一重之3人
    以上共同詐欺取財罪處斷。
　㈣想像競合犯之處斷刑，本質上係「刑之合併」。其所謂從一
    重處斷，乃將想像競合犯組成之評價上數罪，合併為科刑一
    罪，其所對應之刑罰，亦合併其評價上數罪之數法定刑，而
    為一個處斷刑。易言之，想像競合犯侵害數法益者皆成立犯
    罪，論罪時必須輕、重罪併舉論述，同時宣告所犯各罪名，
    包括各罪有無加重、減免其刑之情形，亦應說明論列，量刑
    時併衡酌輕罪部分量刑事由，評價始為充足，然後依刑法第
    55條前段規定「從一重處斷」，非謂對於其餘各罪可置而不
    論。因此，法院決定處斷刑時，雖以其中最重罪名之法定刑
    ，做為裁量之準據，惟於裁量其輕重時，仍應將輕罪合併評
    價在內（最高法院108年度台上字第4405、4408號判決意旨
    參照）。被告於偵查及本院審理時就其所犯一般洗錢罪自白
    不諱，該罪名雖為想像競合犯中之輕罪，揆諸前揭意旨，仍
    應列予說明，並於決定處斷刑時，以3人以上共同詐欺取財
    罪之法定刑作為裁量之準據，併予審酌上開減刑事由。
四、爰以行為人之責任為基礎，審酌被告正值青年，欠缺尊重他
    人財產權與法治觀念，不循合法、正當途徑賺取錢財，圖一
    己私利，參與本案詐欺集團，提供個人金融帳戶、擔任領取
    贓款之車手，利用集團間之多人分工遂行犯罪模式，獲取不
    法利得，且刻意製造金錢流向之斷點，使檢警機關難以往上
    追緝，本案詐欺集團上游人物得以繼續逍遙法外，亦無從追
    蹤金流，造成告訴人受有高達新臺幣（下同）295萬元之鉅
    額財產損害且難以追回，破壞人際間信賴關係、社會治安與
    金融秩序，助長詐騙集團之猖獗與興盛，誠值非難，並考量
    被告於整體詐欺集團犯罪中擔任提供帳戶、取款車手之末端
    角色，尚無具體事證顯示其係本案詐欺集團之上游成員或主
    要獲利者，較指揮、分配任務及親為誆騙、施詐者之共犯而
    言，非處於詐欺犯罪組織之核心地位，兼衡被告之前案素行
    （見本院卷第25-27頁），犯後坦認全部犯行，表示有調解
    意願，惜因告訴人終未到場而無從為之，被告迄本案辯論終
    結時仍未彌補告訴人任何損失，暨被告自陳國中畢業、入監
    前在工地工作，經濟狀況勉持、無需其扶養或照顧之人、健
    康狀況良好（見本院卷第101頁），及告訴人之意見（見本
    院卷第67-68頁）等一切情狀，量處如主文所示之刑。
五、被告因本案犯行取得1,000元之報酬等情，據其於本院審理
    時供承明確（見本院卷第100頁），核屬其本案犯罪所得，
    未扣案，依刑法第38條之1第1項前段、第3項規定，應宣告
    沒收，於全部或一部不能沒收或不宜執行沒收時，追徵其價
    額。至被告所有且供其用以和本案詐欺集團成員聯繫之蘋果
    廠牌iPhone6S型號手機1支，因其所涉另案詐欺案件，經扣
    押在案，臺灣南投地方法院並已為沒收宣告（見本院卷第29
    -33頁），為免重複沒收對被告產生重複剝奪之不利益，不
    予宣告沒收。
據上論斷，依刑事訴訟法第273條之1第1項、第299條第1項前段
，洗錢防制法第14條第1項、第16條第2項，刑法第11條前段、第
28條、第339條之4第1項第2款、第55條、第38條之1第1項前段、
第3項，刑法施行法第1條之1第1項，判決如主文。
本案經檢察官馬鴻驊提起公訴，檢察官甲○○到庭執行職務。
中　　華　　民　　國　  111 　年　　 6  　月　　23　　日
                  刑事第十五庭  法  官   鄭咏欣 
以上正本證明與原本無異。
如不服本判決應於收受送達後20日內向本院提出上訴書狀，並應
敘述具體理由；其未敘述上訴之理由者，應於上訴期間屆滿後20
日內向本院補提理由書（均須按他造當事人之人數附繕本）「切
勿逕送上級法院」。
告訴人或被害人如不服判決，應備理由具狀向檢察官請求上訴，
上訴期間之計算，以檢察官收受判決正本之日起算。
                                書記官   施佑諭      
中　　華　　民　　國　  111   年　　6    月　 　23 　日 

附錄本案論罪科刑法條：
洗錢防制法第14條
有第二條各款所列洗錢行為者，處七年以下有期徒刑，併科新臺
幣五百萬元以下罰金。
前項之未遂犯罰之。
前二項情形，不得科以超過其特定犯罪所定最重本刑之刑。

中華民國刑法第339條之4
犯第三百三十九條詐欺罪而有下列情形之一者，處一年以上七年
以下有期徒刑，得併科一百萬元以下罰金：
一、冒用政府機關或公務員名義犯之。
二、三人以上共同犯之。
三、以廣播電視、電子通訊、網際網路或其他媒體等傳播工具，
    對公眾散布而犯之。
前項之未遂犯罰之。
附表
編號 匯款時間 匯款金額 轉帳時間 轉入帳戶 轉帳金額 提款時間 提款地點 提款帳戶 提款金額 1 110年6月9日上午10時1分許 65萬8,000元    110年6月9日上午10時41分許 臺中市○區○○○道0段000號（台新銀行臺中分行） 台新銀行帳戶 55萬元       110年6月9日上午11時許 臺中市○區○○路0段000號（全家便利商店鑫華門市）  10萬元       110年6月9日上午11時3分許   8,000元 2 110年6月9日上午11時54分許 89萬2,000元 110年6月9日中午12時3分許 富邦銀行帳戶 89萬2,000元 110年6月9日中午12時47分許 臺中市○區○○○路0段000號（台北富邦銀行臺中分行） 富邦銀行帳戶 80萬元       110年6月9日下午1時11分許 不詳   8萬2,000元       110年6月9日下午5時26分許   9,000元 3 110年6月10日上午7時27分許 53萬7,000元    110年6月10日上午9時36分許 臺中市○○區○○路0段000號（台新銀行文心分行） 台新銀行帳戶 40萬元       110年6月10日上午10時1分許 臺中市○○區○○路000號（全家便利商店圓滿門市）  12萬元 4 110年6月10日下午1時16分許 86萬3,000元 110年6月10日下午1時27分許 富邦銀行帳戶 86萬3,000元 110年6月10日下午2時56分許 臺中市○區○○○道0段000號（台北富邦銀行中港分行） 富邦銀行帳戶 75萬元    110年6月10日下午1時34分許  7,000元 110年6月10日下午3時38分許 不詳  10萬元       110年6月10日下午3時40分許   2萬元       110年6月10日晚間6時17分許 臺中市○○區○○路000號（全家便利商店福滿門市） 台新銀行帳戶 1萬元